臺灣基隆地方法院民事判決  
110年度再易字第4號
再審原告    余昊澤  
再審被告    陳建村  
上列當事人間債務人異議之訴事件，再審原告對於中華民國110
年10月25日本院110年度簡上字第38號確定判決提起再審之訴，
本院判決如下：
    主      文
再審之訴駁回。
再審訴訟費用由再審原告負擔。
    事實及理由
一、按再審之訴，應於30日之不變期間內提起。前項期間，自判
    決確定時起算，判決於送達前確定者，自送達時起算，民事
    訴訟法第500條第1項、第2項前段定有明文。本件再審原告
    係於民國110年10月29日收受本院110年度簡上字第38號判決
    （下稱原確定判決），故再審原告於110年11月2日具狀提起
    本件再審之訴，已遵守上開30日不變期間，應屬合法。
二、再審原告為基隆市○○區○○街00○0號房屋(下稱系爭5樓房屋)
    之所有權人，再審被告為基隆市○○區○○街00○0號房屋(下稱
    系爭4樓房屋)之所有權人，再審被告認為其所有系爭4樓房
    屋漏水為再審原告所有系爭5樓房屋所造成，乃起訴請求再
    審原告應將系爭4樓房屋修復至不漏水，並賠償系爭4樓房屋
    受損之財產上損害，先後經本院108年度訴字第71號判決、
    臺灣高等法院108年度上易字第891號判決，判命再審原告應
    以判決附件所示之工程內容及修復方法將系爭4樓房屋修復
    至不漏水，並給付再審被告新臺幣(下同)30萬元及法定遲延
    利息確定(下稱前案確定判決)。嗣再審被告以前案確定判決
    為執行名義對再審原告聲請強制執行，經本院民事執行處以
    109年度司執字第12602號強制執行事件(下稱系爭執行事件)
    受理在案，再審原告以前案確定判決之執行範圍僅限於系爭
    5樓房屋之主臥、次臥及客廳，並不及於廁所、廚房及後陽
    台部分，而提起債務人異議之訴，經本院基隆簡易庭以110
    年度基簡字第306號民事判決諭知駁回再審原告之起訴，再
    審原告不服提起上訴，經原確定判決諭知駁回上訴而告確定
    ，再審原告不服原確定判決，再提起本件再審之訴，此業經
    本院調取前案確定判決全卷及系爭執行事件卷宗核閱屬實，
    先予敘明。　　　
三、再審原告主張：
(一)再審被告於系爭執行事件中，請求再審原告將系爭5樓房屋
    目前並未施作（及非在109年間施作）之廁所、廚房及後陽
    台地坪，應重新施作防水，與前案確定判決之意旨不符。原
    確定判決逕以「查系爭5樓房屋總面積為105.60平方公尺，
    為上訴人於原審所不爭執，並有土地建物查詢資料可憑，與
    附件所示工程內容須重新施作系爭5樓房屋地坪防水之數量1
    05.60平方公尺相符，堪認前案判決所命上訴人重新施作地
    坪防水之範圍是系爭5樓房屋全部，上訴人主張系爭執行名
    義重新施作防水層範圍不包括廁所、廚房及後陽台，自屬無
    據」等語，駁回再審原告之上訴，顯與民法第98條之規定及
    最高法院102年度台上字第2087號判決之意旨有違，而有民
    事訴訟法第496條第1項第1款規定之再審事由。
(二)再審被告請求再審原告將系爭5樓房屋目前並未施作（及非
    在109年間施作）之廁所、廚房及後陽台地坪，應重新施作
    防水，有權利濫用而悖於誠信原則之情事。原確定判決逕以
    「查被上訴人以系爭執行名義聲請上訴人重新施作系爭5樓
    房屋之地坪防水，係因上訴人明知所有系爭5樓房屋室內地
    磚已經拆除且其地坪全無防水，猶放任樓板開口防水未完善
    及未裝設窗扇，致雨水隨時可能侵入再向下滲漏之狀態，而
    未善盡其修繕、管理、維護系爭5樓房屋之義務，又為防止
    系爭4樓房屋漏水，須以如附件所示工程內容，重新施作系
    爭5樓房屋之地坪防水、原有門窗框加設門窗扇阻絕雨水進
    入室內等情，業經鑑定人郭慶全證述明確，並有基隆市建築
    師公會鑑定報告可憑（見臺灣高等法院108年度上易字第891
    號判決第4頁），且經前案判決被上訴人勝訴確定，故被上
    訴人聲請強制執行之目的在排除所有權之被侵害，並非以損
    害上訴人為主要目的，係屬合法權利之行使，上訴人主張被
    上訴人構成權利濫用、違反誠信原則云云，亦屬無據」等語
    ，駁回再審原告之請求。由於原確定判決未依再審原告主張
    「再審被告請求再審原告將系爭5樓房屋目前未施作（即非
    在109年間施作）之廁所、廚房及後陽台地坪應重新施作防
    水，有權利濫用而悖於誠信原則之情事」之事實，認定再審
    原告之請求有無理由，判決理由與主文顯有矛盾，而有民事
    訴訟法第496條第1項第2款之再審事由。
(三)並聲明：
　⒈原確定判決廢棄。
　⒉系爭執行事件有關系爭5樓房屋廁所、廚房及後陽台部分之強
    制執行程序應予撤銷。
　⒊再審及前審訴訟費用均由再審被告負擔。　　　
四、按民事訴訟法第496條第1項第1款所謂適用法規顯有錯誤，
    係指確定判決所適用之法規顯然不合於法律規定，或與司法
    院現尚有效之大法官會議解釋有違，或消極的不適用法規顯
    然影響裁判者而言，並不包括判決理由不備、理由矛盾、取
    捨證據失當、調查證據欠周、漏未斟酌證據、認定事實錯誤
    及在學說上諸說併存致發生法律上見解歧異等情形在內（最
    高法院104年度台聲字第1206號、100年度台再字第33號裁判
    意旨參照）。又解釋意思表示原屬事實審法院之職權，所謂
    適用法規顯有錯誤者，係指確定判決就事實審法院所確定之
    事實而為之法律上判斷，有適用法規顯有錯誤之情形，事實
    審法院解釋意思表示，縱有不當，亦不生適用法規顯有錯誤
    問題（最高法院64年台再字第140號判決意旨參照）。次按
    判決理由與主文顯有矛盾者，得提起再審，民事訴訟法第49
    6條第1項第2款定有明文，所謂判決理由與主文顯有矛盾，
    係指判決依據當事人主張之事實，認定其請求或對造抗辯為
    有理由或無理由，而於主文為相反之諭示，且其矛盾為顯然
    者而言（最高法院80年台再字第130號判決先例意旨參照）
    。經查：
(一)本件再審原告主張系爭執行事件之執行名義即前案確定判決
    之執行範圍不包括系爭5樓房屋之廁所、廚房及後陽台等語
    。惟原確定判決審酌卷附土地建物查詢資料與附件所示工程
    內容須重新施作系爭5樓房屋地坪防水數量之坪數相符，因
    而認定前案確定判決所命再審原告重新施作地坪防水之範圍
    是系爭5樓房屋全部，並已於原確定判決說明其理由，尚難
    認為原確定判決有何違誤之處。且上開事實之認定，乃法院
    依職權認定事實之範疇，亦非民事訴訟法第496條第1項第1
    款所謂適用法規顯有錯誤之情形。
(二)又再審原告主張系爭執行事件有權利濫用及違反誠信原則之
    情事等語。惟原確定判決於判決理由中認定系爭執行事件之
    執行程序乃再審被告合法權利之行使，並非權利濫用，且已
    具體說明其據以認定之理由，復依據上開結論，認定再審原
    告之上訴為無理由，而將再審原告之上訴駁回，並於判決主
    文諭知：「上訴駁回」、「第二審訴訟費用由上訴人」負擔
    ，核無再審原告所指判決理由與主文顯有矛盾顯有矛盾之情
    形。
五、綜上所述，再審原告主張原確定判決有民事訴訟法第496條
    第1項第1款、第2款之再審事由，提起本件再審之訴，顯無
    理由，爰依民事訴訟法第502條第2項規定，不經言詞辯論，
    逕以判決駁回之。
六、據上論結，本件再審之訴顯無理由，依民事訴訟法第502條
    第2項、第78條，判決如主文。　　　　
中　　華　　民　　國　　110 　年　　12　　月　　28　　日
                  審判長法　官  徐世禎
　　　　　　　　　      法　官　高偉文
　　　　　　　　　      法　官　周裕暐
以上正本係照原本作成。
本件不得上訴。
中　　華　　民　　國　　111 　年　　1 　　月　　4 　　日
                        書記官　謝佳妮
附件
編號 項目 單位 數量 價格計算式    　（新臺幣） 壹 施工費（直接工程費）    一 假設工程（如材料小工搬運、吊車及道路交通維持、基本用具、安全防護設施等）   合計約須支出17,500元（25,000×70％＝17,500） 二 5層修復及不漏水費用 ㎥  ㎥ 1 現有地坪重新施作防水層（責任施工及原有地坪處理） ㎡ 105.60 31,680元（單價每㎡約300元，300元×105.60㎡＝31,680元） 2 地坪2-3公分厚1：2防水泥沙沙漿打底 ㎡ 105.60 42,240元（單價每㎡約400元，400元×105.60㎡＝42,240元） 3 頂版漏水間縫處低壓灌注 式 1.0 30,000元 4 現有門窗扇加8.0㎜清玻璃（含校正修復原窗框） 樘 4.0 48,000元（單價每樘約12,000元，12,000元×4樘＝48,000元） 三 清運費用（如清運施工中廢棄物、廢棄物流向證明等）   合計約須支出27,300元（39,000×70％＝27,300） 四 間接工程費   19,672元（為直接工程費10％）